臺灣臺北地方法院民事判決　九十年度訴字第五六一七號
　　原　　　告　合作金庫銀行股份有限公司
　　法定代理人　乙○○
　　訴訟代理人　丙○○
　　法定代理人　甲○○
　　被　　　告　己○○
　　　　　　　　庚○○
　　　　　　　　戊○○
　　　　　　　　丁○○
右當事人間請求返還借款事件，本院判決如左：
    主      文
被告應連帶給付原告新台幣佰陸拾萬元，及自民國九十年五月十一日起至清償日止
，按年息百分之八點七四四計算之利息，並自民國九十年六月十二日起至清償日止，
逾期在六個月以內者，按上開利率百分之十，逾期超過六個月者，按上開利率百分之
二十計算之違約金。
被告應連帶給付原告新台幣壹佰肆拾萬元，及自民國九十年五月十一日起至清償日止
，按年息百分之八點七四四計算之利息，並自民國九十年六月十二日起至清償日止，
逾期在六個月以內者，按上開利率百分之十，逾期超過六個月者，按上開利率百分之
二十計算之違約金。
訴訟費用由被告連帶負擔。
    事      實
甲、原告方面：
一、聲明：如主文所示。
二、陳述：
  (一)原告原名臺灣省合作金庫，於民國九十年一月一日經財政部核准改制為公司組織
    ，名稱為合作金庫銀行股份有限公司，原臺灣省合作金庫之資產及負債均由合作
    金庫銀行股份有限公司概括承受，合先敘明。
  (二)被告棟斌股份有限公司（下稱「棟斌公司」）邀同被告己○○、庚○○、戊○○
    、丁○○為連帶保證人，於八十四年六月二十八日向原告借款二筆，借款金額分
    別為新台幣（下同）三百六十萬元及一百四十萬元，嗣經借新還舊展期至今，二
    筆借款借款期間均自八十九年八月十一日起至九十年八月十一日止，利息依原告
    基本放款利率各加碼年息百分之二及百分之三計算，按月付息，上開借款利率，
    同意隨原告基本放款利率變動而調整，貸放後之加碼年息，並同意按照原告放款
    利率加碼標準每屆滿三個月得檢討調整一次，逾期付息或到期未履行債務時，逾
    期在六個月以內者，按上開利率百分之十，逾期超過六個月者，按上開利率百分
    之二十計付違約金，並均約定如有任何一宗債務不依約清償本金或利息時，即喪
    失期限利益，視為全部到期，詎被告棟斌公司僅繳納利息至九十年五月十日後，
    即未按期繳納，屢催未果，依約視為全部到期，尚分別積欠本金三百六十萬元及
    一百四十萬元，及如主文所示之利息、違約金迄未清償，爰依消費借貸及連帶保
    證之法律關係，訴請判決如訴之聲明。
三、證據：提出財政部台財融第八九七○○九七五號函影本、台財人字第○九○○○
    四一七七五號令影本、銀行營業執照影本、經濟部公司執照影本、台北市政府營
    利事業登記證影本、股份有限公司變更登記表影本、借據、本票、連帶保證書、
    授信戶結案資料查詢單各一份、放款帳務資料查詢單、催收款項帳、收入傳票各
    二份、授信約定書、基本放款利率變動表五份、放款備查卡十份、放款支出傳票
    十二份。
乙、被告庚○○方面：
一、聲明：原告之訴及假執行之聲請均駁回，如受不利判決，願供擔保，請准宣告免
    為假執行。
二、陳述：本件保證書、授信約定書上確為其簽名、蓋章，借據及本票上之印章亦與
    授信約定書上之印章相同，該印章是一直保存在被告棟斌公司，惟其之前為該公
    司之人頭負責人，為義務幫忙，並未收取任何費用，實際經營該公司者為甲○○
    、被告己○○夫婦，八十四年間該公司因業務需要向原告借款，作為生意周轉之
    用，系爭借款完全為公司業務所用，因原告要求其即當時該公司之法定代理人作
    為連帶保證人，其才簽名保證，但當時合約為一年，其以為系爭借款應於八十五
    年還清，其亦未再於續約文件中簽名保證，且八十九年間該公司之法定代理人已
    變更為甲○○，既然系爭借款為公司借款，理當重新換約由甲○○作為保證人，
    被告己○○亦承諾會與原告重新訂約，並承諾其自八十九年十一月一日起，就被
    告棟斌公司之業務及銀行相關保證，不再負連帶責任，但原告堅持換約時其與甲○○皆需連帶保證，故未能達成和解，又該公司有能力還這筆錢，亦有提供抵押
    品，要其個人來還系爭借款沒有道理。
三、證據：提出承諾書影本一紙。
丙、被告棟斌公司、己○○、戊○○、丁○○方面：
    被告均未於言詞辯論期日到場，亦未提出書狀作任何聲明或陳述。
    理      由
甲、程序方面：
一、本件被告簽立予原告之授信約定書第十二條約定：「立約人對貴庫所負之各宗債
    務，合意以臺灣臺北地方法院為第一審管轄法院」，及連帶保證書約定：「‧‧
    ‧又關于本保證書，以貴庫所在地為履行地，如有紛爭時其法院管轄悉聽貴庫指
    定以貴庫所在地之法院為管轄法院，保證人概無異議，‧‧‧」有原告提出由被
    告簽立予原告之授信約定書、連帶保證書附卷可稽，查原告設於台北市○○區○○路七七號為本院轄區，是本院就本件訴訟，自有管轄權，合先敘明。
二、被告棟斌公司、己○○、戊○○、丁○○均未於言詞辯論期日到場，核無民事訴
    訟法第三百八十六條所列各款情形，應依原告之聲請，由其一造辯論而為判決。
乙、實體方面：
一、原告主張之事實，業據其提出與所述相符之財政部台財融第八九七○○九七五號
    函影本、台財人字第○九○○○四一七七五號令影本、銀行營業執照影本、經濟
    部公司執照影本、台北市政府營利事業登記證影本、股份有限公司變更登記表影
    本、借據、本票、連帶保證書、授信戶結案資料查詢單各一份、放款帳務資料查
    詢單、催收款項帳、收入傳票各二份、授信約定書、基本放款利率變動表五份、
    放款備查卡十份、放款支出傳票十二份為證，並為被告庚○○所不爭執，被告棟
    斌公司、己○○、戊○○、丁○○經合法通知，未於言詞辯論期日到場爭執，亦
    未提出任何書狀答辯以供本院斟酌，應認原告之主張為真實。至於被告庚○○辯
    稱：其之前為被告棟斌公司之人頭負責人，實際經營該公司者為甲○○、被告己○○夫婦，八十四年間該公司因業務需要向原告借款，作為生意周轉之用，系爭
    借款完全為公司業務所用，因原告要求其即當時該公司之法定代理人作為連帶保
    證人，其才簽名保證，但當時合約為一年，其以為系爭借款應於八十五年還清，
    其亦未再於續約文件中簽名保證，且八十九年間該公司之法定代理人已變更為甲○○，既然系爭借款為公司借款，理當重新換約由甲○○作為保證人，被告己○○亦承諾其自八十九年十一月一日起，就被告棟斌公司之業務及銀行相關保證，
    不再負連帶責任，又該公司有能力還這筆錢，亦有提供抵押品，原告不應要求其
    個人清償等語，經查：
  (一)按保證人與債權人約定就債權人與主債務人間所生一定債之關係範圍內之不特定
    債務，預定最高限額，由保證人保證之契約，學說上稱為最高限額保證。此種保
    證契約如定有期間，在該期間內所生約定範圍內之債務，不逾最高限額者，均為
    保證契約效力所及；如未定期間，保證契約在未經保證人依民法第七百五十四條
    規定終止或有其他消滅原因以前，所生約定範圍內之債務，亦同。故在該保證契
    約有效期間內，已發生約定範圍內之債務，縱因清償或其他事由而減少或消滅，
    該保證契約依然有效，嗣後所生約定範圍內之債務，於不逾最高限額者，債權人
    仍得請求保證人履行保證責任（最高法院七十七年度台上字第九四三號判例參照
    ）。次按保證為債權人與保證人間締結之契約，依契約一般之原則，非得相對人
    之同意，不能解除（最高法院十九年上字第三四七號判例參照）。查被告庚○○
    自承其確有在系爭連帶保證書上簽名、蓋章，又系爭連帶保證書約定：「立連帶
    保證書人庚○○等今向臺灣省合作金庫（以下簡稱貴庫）連帶保證凡貴庫持有棟
    斌股份有限公司（以下簡稱債務人）於現在（包括改組前）及將來所簽章之付款
    、承兌、背書或保證之票據暨借據（包括透支契約）以及其他一切債務‧‧‧以
    新台幣伍佰萬元為限額保證人願與債務人負連帶償還保證責任。‧‧‧保證人並
    願預先拋棄先訴抗辯權及檢索權，並在本項債務未清償以前，絕不自行退保‧‧
    ‧」，是系爭連帶保證書係保證人（即被告庚○○、己○○、戊○○、丁○○）
    與債權人（即原告）約定就債權人與主債務人（即被告棟斌公司）間所生一定債
    之關係範圍內之不特定債務，預定最高限額，未定期間，由保證人保證之契約，
    揆諸前揭說明，保證契約在未經保證人即被告庚○○依民法第七百五十四條規定
    終止或有其他消滅原因以前，所生約定範圍內之債務，均為保證契約效力所及，
    在該保證契約有效期間內，已發生約定範圍內之債務，縱因清償或其他事由而減
    少或消滅，該保證契約依然有效，嗣後所生約定範圍內之債務，於不逾最高限額
    者，債權人仍得請求保證人履行保證責任，又保證為債權人與保證人間締結之契
    約，依契約一般之原則，非得相對人之同意，不能解除，是以縱被告庚○○辯稱
    被告己○○曾立承諾書承諾被告庚○○自八十九年十一月一日起，就被告棟斌公
    司之業務及銀行相關保證不再負連帶責任，對原告亦不生效力，是被告庚○○辯
    稱其不負保證責任等語，不足採信。
  (二)被告庚○○復自承系爭授信約定書為其所簽名、蓋章，而系爭授信約定書第十一
    條約定：「立約人所保證之債務，如主債務人未依約履行，立約人當即負責，立
    即如數付清並同意左列事項：(一)貴庫毋須先就擔保物受償，得逕向立約人求償。
    」，是以原告是否先就被告所提供之擔保物受償，為原告之權利，並非原告之義
    務，是被告庚○○辯稱被告棟斌公司有提供抵押品，原告不應要求其清償等語，
    亦不足採。
二、按消費借貸之借用人應於約定期限內，返還與借用物種類、品質、數量相同之物
    ，民法第四百七十八條前段定有明文；又所謂連帶保證，係指保證人與主債務人
    就債務之履行，對於債權人各負全部給付之責任者而言，是連帶保證債務之債權
    人得同時或先後向保證人為全部給付之請求（最高法院四十五年台上字第一四二
    六號判例、七十七年台上字第一七七二號判決參照）。再按遲延之債務，以支付
    金錢為標的者，債權人得請求依法定利率計算之遲延利息。但約定利率較高者，
    仍從其約定利率；當事人得約定債務人於債務不履行時，應支付違約金，民法第
    二百三十三條第一項、第二百五十條第一項分別定有明文。被告棟斌公司向原告
    借款未依約清償，經視為全部到期，尚積欠如主文第一、二項所示之本金、利息
    及違約金迄未清償，而被告己○○、庚○○、戊○○、丁○○為連帶保證人，已
    如前述，揆諸前開說明及規定，被告自應連帶負清償責任。從而，原告本於消費
    借貸及連帶保證之法律關係，訴請被告連帶給付原告三百六十萬元及一百四十萬
    元，及如主文第一、二項所示之利息、違約金，為有理由，應予准許。
三、本件原告並未陳明願供擔保請准宣告假執行，被告陳明願供擔保請准宣告免為假
    執行，容有誤會，併予敘明。
據上論結，本件原告之訴為有理由，依民事訴訟法第三百八十五條第一項前段、第八
十五條第二項，判決如主文。
中　　　華　　　民　　　國　　九十一　　　年　　　三　　月　　十三　　　日
　　　　　　　　　　　　　　　　臺灣臺北地方法院民事第四庭
　　　　　　　　　　　　　　　　　　　審判長法　　　官　謝明珠
　　　　　　　　　　　　　　　　　　　　　　法　　　官　劉又菁
　　　　　　　　　　　　　　　　　　　　　　法　　　官　孫萍萍
右為正本係照原本作成
如對本判決上訴，須於判決送達後廿日內向本院提出上訴狀
中　　　華　　　民　　　國　　九十一　　　年　　  三 　 月　　十三      日
　　　　　　　　　　　　　　　　　　　　　　法院書記官　袁以明
